臺灣高等法院刑事判決　　　　　　　　　　　　　九十一年度上更(一)字第三一號
　　上　訴　人
　　即　被　告　甲○○
　　選任辯護人　羅美鈴
右上訴人，因偽造有價證券等案件，不服臺灣桃園地方法院八十六年度訴字第一一六
一號，中華民國八十七年十一月十六日第一審判決（起訴案號：臺灣桃園地方法院檢
察署八十六年度偵字第一○八四號）提起上訴，經判決後，由最高法院發回更審，本
院判決如左：
    主      文
原判決撤銷。
甲○○無罪。
    理      由
一、公訴意旨略以：甲○○於民國公共衛生年有二十七日晚上，至其友人乙○○位於
    桃園縣八德市○○路○段三十七號住處，見乙○○與人在辦公室後方休息室內泡
    茶聊天，竟意圖為自己不法之所有，擅至辦公室內，竊取辦公桌抽屜內乙○○所
    有之台灣中小企業銀行八德分行，票號ＡＱ0000000、ＡＱ000000
    0、ＡＱ0000000之支票三張，並基於概括之犯意，在該處連續偽造上開
    乙○○已事先蓋妥印章之支票，面額分別依次為新台幣（下同）四十萬元、三十
    八萬元、十八萬元。因認被告係犯刑法第三百二十條第一項之竊盜罪嫌及刑法第
    二百零一條第一項偽造有價證券罪嫌，連續偽造有價證券與竊盜罪，二罪嫌彼此
    間有牽連關係，應從一重論處。
二、公訴人認被告有右開起訴罪嫌，無非以告訴人指述甚詳，被告又坦承確有取走並
    填寫支票。且二人本非熟識，一次允借近百萬元面額之支票，亦違常情等情為論
    據。
三、訊據被告甲○○固供承有取走並填載前開三張支票之事實，惟堅決否認有竊盜及
    偽造有價證券之犯行，辯稱：其確有向乙○○商借支票，當天見面時乙○○說月
    底有一張前借之三萬元票到期，伊即外出領現款交他，此時其友人已走，乙○○
    因喝醉酒才要伊當面代為填寫支票，伊寫四張，有一張寫錯字，只借三張，伊均
    有在票頭簽名，印章亦是乙○○交伊蓋用，因有一張金額上之印章沒蓋清楚第二
    天還有去那邊加蓋等語。
四、本院查：
    (一)告訴人乙○○雖堅指被告行竊其支票並予以偽造。然查被告若有行竊空白支票
      ，何以在票根簽名？而乙○○經原審及本院諭知多次均不願將支票存根聯呈庭
      以供查證，卷查告訴人之妻吳美鳳於檢察官偵訊時證稱：「票根上有寫他（指
      被告）名字，但沒寫多少錢」（見偵查卷第四十九頁反面），同時並指稱被告
      常向乙○○借用支票。從而被告抗辯是「借票」並非無據。
    (二)本件案發日是八十五年十月二十七日，然告訴人卻遲至八十六年一月十六日才
      報案，但從未向付款銀行辦理支票止付，該面額四十萬元、十八萬元之支票由
      被告交告訴人向銀行辦理註銷退票紀錄，三十八萬元面額支票則由被告於九十
      一年三月七日呈庭，經比對三張支票面額中文大寫部分均有加蓋發票人印章，
      可徵被告辯稱：有一張金額上之印章不完整第二天找告訴人後在金額上均補蓋
      印章非無可能而三十八萬元之支票補蓋於金額處印文較鮮明，所辯應為實情，
      可徵告訴人確有同意出借支票，並授權填載完成發票行為。
    (三)八十五年十月二十七日固有證人廖宗華、呂明宗二人指證被告進來約待五至十
      分即走，並不知告訴人與他說何事（見偵查卷第三十六～三十七頁），則在此
      段時間被告焉有可能至前面辦公室行竊四張支票，留下寫壞之一張，只帶走三
      張，更在票根簽名？被告辯解伊外出從提款機領三萬元交告訴人時，廖、呂二
      人已離開，渠向告訴人借票他酒醉授權渠填寫，其中一張寫錯留下，只取走三
      張，應係告訴人同意借票，否則第二天焉有補蓋章，如發現支票被，何以不
      立即報案並辦理止付。
    (四)又查八十五年十月十二日案外人陳鴻進持告訴人簽發之支票向被告調借二十萬
      元，後該支票退票，告訴人不認帳，被告主張告訴人係票據債務人，不能不負
      責（見原審卷八十七年六月二十二日乙○○筆錄），故被告先前向告訴人借用
      五張小額支票並未代為存款，然退票後仍以現款交告訴人辦註銷退票紀錄，因
      此告訴人未成拒絕往來戶，亦無人向其追索。本件三張支票該四十萬、十八萬
      元二紙已交告訴人註銷，三十八萬元者由被告呈庭並未使用，則告訴人所指被
      告害其信用破產房子被查封，應係其個人事故與被告無涉。
    (五)告訴人於八十六年四月二十九日夥同案外人邱旭財，以被告向友人調現一百萬
      元為由向被告恐嚇取財十萬元遭桃園地院判刑四月（見桃園地院八十七年訴緝
      字七四號判決）可知被告與告訴人有此交惡情事，才提本件告訴轉而否認借票
      。被告所辯合乎實情，應可採信。
五、按犯罪事實，應依證據認定之，無證據不得推定其犯罪事實；又不能證明被告犯
    罪者，應諭知無罪之判決，刑事訴訟法第一百五十四條、第三百零一條第一項分
    別定有明文。次按告訴人係使被告受刑事處罰為目的，故其陳述被告之犯罪情形
    ，雖非絕對不得採為判決基礎，但以陳述本身無瑕疵可指，且與事實相符始得為
    之，又認定不利於被告之事實，須依積極證據，苟積極證據不足為不利於被告事
    實之認定時，即應為有利於被告之認定，更不必有何有利之證據，最高法院五十
    六年台上字第六九八號判例、三十年上字第八一六號判例可資參照。本件告訴人
    之指訴已有前述各項瑕疵可指，並無其他補強證據可資補強，已乏證據能力。本
    件實係出借支票後發生民事糾葛，自應循民事程序救濟。不得藉刑事追訴壓力迫
    使對方曲從。此外本院又查無積極證據足資認定被告犯罪，罪證尚有不足，原審
    未能就被告之辯解深入調查，且偏信告訴人矛盾供詞，對被告論罪已有失入。被
    告上訴意旨據以指摘原判決不當，經核非無理由。爰將原判決撤銷改判無罪，以
    免冤抑。
據上論斷，應依刑事訴訟法第三百六十九條第一項前段、第三百六十四條、第三百零
一條第一項，判決如主文。
本案經檢察官李良忠到庭執行職務。
中    華    民    國    九十一    年       五       月        一日
                              臺灣高等法院刑事第十八庭
                                  審判長法  官  吳      敦
                                        法  官  劉  慧  芬
                                        法  官  吳  明  峰
右正本證明與原本無異。
如不服本判決應於收受送達後十日內向本院提出上訴書狀，其未敘述上訴之理由者並
得於提起上訴後十日內向本院補提理由書（均須按他造當事人之人數附繕本）。
                                        書記官  李  華  安
中    華    民    國    九十一    年       五       月        二        日
